【裁判字號】    90,交聲,430
【裁判日期】    900702
【裁判案由】    違反道路交通管理處罰條例聲明異議
【裁判全文】
臺灣臺北地方法院交通事件裁定                      九十年度交聲字第四三０號
    異議人即
    受處分人  甲○○
右列受處分人因違反道路交通管理處罰條例案件，對於台北市交通事件裁決所中華民
國九十年四月二十七日所為之處分（原處分案號：北市裁三字第車裁二二－ＣＭ00
00000號），聲明異議，本院裁定如左：
    主      文
原處分撤銷。
甲○○汽車駕駛人，不依順行方向停車，處罰鍰新台幣陸佰元。
    理      由
一、按汽車停車時應依車輛順行方向緊靠道路右側，道路交通安全規則第一百十二條
    第一項第十款前段定有明文，又汽車駕駛人不依順行方向停車者，處新台幣（以
    下同）六百元以上一千二百元以下罰鍰，道路交通管理處罰條例（民國九十年一
    月十七日總統修正公布之道路交通管理處罰條例部分條文，其施行日期依同條例
    第九十三條規定須由行政院以命令定之，而行政院係於九十年四月三日以台九十
    交字第０一九三一七號令發布修正後之該條例自九十年六月一日起施行，故以下
    所述及之本條例，如無特別註明，乃係修正生效後之新法，而於敘述上如係九十
    年一月十七日修正，同年六月一日生效施行前之該條例，則會在該條例下加註【
    舊法】以資辨明，先予敘明）第五十六條第一項第六款定有明文。
二、本件受處分人即異議人甲○○於八十九年十二月一日上午十時二十四分許，將其
    所駕駛，為其所有六Ｂ－六七二九號自用小客車，在台北縣三峽鎮○○路○○道
    路，未依順行方向停車，而為台北縣警察局三峽分局（以下稱三峽分局）員警張
    展豐當場以拍照之方式採證，並以受處分人有違反前揭道路交通管理處罰條例第
    五十六條第一項第六款規定（舊法）之行為掣單舉發，嗣將舉發通知單送達於受
    處分人後，受處分人於應到案日期前向原處分機關提出申訴，經原處分機關請舉
    發單位即三峽分局調查結果，仍認受處分人有前開違規行為，原處分機關乃依前
    揭道路交通管理處罰條例第五十六條第一項第六款規定（舊法）於九十年四月二
    十七日從輕裁處異議人罰鍰六百元。
三、受處分人聲明異議意旨並不否認有於前開時間將其所駕駛之前開車號汽車，車頭
    朝向道路邊，車尾朝向道路中央，而未依順行方向停車之事實，惟否認有任何違
    反前揭道路交通管理處罰條例規定之行為，辯稱：整條道路上的汽車都是這樣停
    ，我應該是合法停車云云，惟查：
    依前揭之道路交通安全規則規定，汽車停車時本即應依車輛順行方向緊靠道路右
    側停車，且經本院依職權請舉發單位即三峽分局檢送本件舉發地點之全景相片過
    院發現，本件舉發地點為雙向僅各有一車道之道路，且道路旁並未劃設任何之停
    車格位，受處分人前述停車方式，因其車身幾已佔據慢車道之全部，已有使機車
    駕駛人與汽車爭道之危險，是受處分人雖以前揭情詞置辯，尚難認為可採，本件
    事證明確，受處分人之違規行為堪以認定。
四、綜上所述，受處分人所有之前開車號汽車確有在前揭時地不依順行方向停車之違
    規行為，從而原處分機關依前揭道路交通管理處罰條例（舊法）第五十六條第一
    項第六款規定從輕裁處異議人罰鍰六百元，固非無見，惟如前所述，九十年一月
    十七日總統修正公之道路交通管理處罰條例第五十六條第一項第六款規定，已於
    同年六月一日生效施行，新法之法文已增加舊法法文所無之「併排停車」之處罰
    ，就形式上觀察，此修正前後之法律顯有不同，應認係屬法律之變更，原處分機
    關未及比較新舊法之適用而為處分，自有未洽，本件受處分人之異議雖無理由，
    惟原處分既有未洽，自應由本院將原處分撤銷，而現行之道路交通管理處罰條例
    第五十六條第一項第六款規定，其修正後之新法，如前所述與修正前之舊法比較
    結果，二者所規定之處罰罰鍰數額均屬相同，僅新法增列對於併排停車之處罰，
    是舊法並無有利於被告，依學者所認，行政罰在法律之適用上應有刑法第二條第
    一項「行為後法律有變更者，適用裁判時之法律。但裁判前之法律有利於行為人
    者，適用最有利於行為人之法律。」及稅捐稽徵法第四十八條之三「納稅義務人
    違反本法或稅法之規定，適用裁處時之法律。但裁處前之法律有利於納稅義務人
    者，適用最有利於納稅義務人之法律。」規定所揭示之「從新從輕」原則之類推
    適用（陳清秀著【依法行政與法律的適用】一文，收錄於翁岳生編【行政法】一
    書，第一七六頁至第一七九頁，八十七年三月版），本院自應適用修正生效後之
    新法為本件之裁判，仍以受處分人有違反道路交通管理處罰條例第五十六條第一
    項第六款規定之行為，依該條規定從輕裁處受處分人罰鍰六百元如主文第二項所
    示，以資適法。
據上論斷，應依道路交通案件處理辦法第二十條前段，裁定如主文。
中      華      民      國    九十      年      七      月      二      日
                                      臺灣臺北地方法院交通法庭
                                          法  官  葉  建  廷
右正本證明與原本無異。
如不服本裁定，應於裁定送達後五日內向本院提出抗告狀。
              書記官  許  婉  如
中      華      民      國    九十      年      七      月      二      日


司法院資訊處製作；財團法人民間司法改革基金會備份。
